【裁判字號】    97,再微,13
【裁判日期】    981023
【裁判案由】    損害賠償
【裁判全文】
臺灣桃園地方法院民事裁定              97年度再微字第13號
聲 請 人    甲○○
相 對 人    乙○○
上列當事人間請求損害賠償事件，聲請人對於中華民國97年12月
3 日本院97年度再微字第10號確定裁定聲請再審，本院裁定如下
：
    主  文
再審聲請駁回。
聲請訴訟費用新台幣壹仟元由聲請人負擔。
    理  由
一、按再審之訴，應於30日之不變期間內提起；前項期間，自判
    決確定時起算，判決於送達前確定者，自送達時起算；又裁
    定已經確定，而有第496 條第1 項或第497 條之情形者，得
    準用本編之規定，聲請再審；而第5 編之規定，於小額事件
    之再審程序準用之。民事訴訟法第500 條第1 項、第2 項前
    段、第507 條及第436 條之32第4 項分別定有明文。本件聲
    請人係認本院97年度再微字第10號損害賠償事件於民國97年
    12月3 日之民事裁定有適用法規錯誤等違反法令情事，前開
    裁定於97年12月17日送達聲請人，業經本院依職權調閱本院
    97年度再微字第10號卷查證屬實，是聲請人於97年12月24日
    為本件再審之聲請，未逾30日之不變期間，合於法律規定，
    應予允許，合先敘明。
二、本件聲請意旨略以：
(一)、聲請人於96年1 月31日向相對人提起損害賠償訴訟，經本院
    於97年4 月16日以97年度桃小字第452 號判決聲請人敗訴在
    案。經聲請人於法定期間內合法提起上訴後，本院以聲請人
    未具體指明原判決有任何違背法令之具體事實而於97年5 月
    20日以97年度小上字第21號裁定（下稱97年5 月20 日97 年
    度小上字第21號裁定）駁回聲請人之上訴，且該裁定並載明
    「如對本裁定抗告須於裁定送達後10內向本院提出抗告狀」
    。嗣聲請人於97年6 月2 日收受前開97年5 月20日97年度小
    上字第21號裁定後，信賴法院所為指示，於法定期間10日內
    即97年6 月11日提起抗告，後經本院於97年6 月30日以小額
    程序之第二審裁定依法係屬不得抗告為由，裁定駁回聲請人
    之抗告（下稱97年6 月30日97年度小上字第21號裁定）。嗣
    針對前開97年6 月30日97年度小上字第21號裁定，聲請人於
    97 年7月9 日收受送達，並於再審期間30日內即97年7 月15
    日提起再審，後本院以聲請人係對97年5 月20日97年度小上
    字第21號裁定提起再審，故踰越法定期間為由，以97年度再
    微字第10號裁定（下稱原確定裁定）駁回聲請人之再審聲請
    。而原確定裁定顯然有民事訴訟法第496 條第1 項第1 、2
    款適用法規顯有錯誤、判決理由與主文顯有矛盾之錯誤，茲
    分述如下：
１、聲請人係針對97年6 月30日97年度小上字第21號裁定提起再
    審，而原確定裁定之前言及理由均清楚載明聲請人係針對97
    年6 月30日97年度小上字第21號裁定提起再審，且依原確定
    裁定理由第三點所載「經聲請人答覆以：聲請人聲請再審事
    由者，係針對駁回本院97年度桃小字第452 號上訴案件之確
    定裁定（即本院97年度小上字第21號民事裁定）提起再審之
    訴，此有聲請人97年8 月11日民事再審狀（補正）1 紙附卷
    足憑」等語，此觀聲請人於該民事再審狀（補正）前言亦載
    明「為不服中華民國97年6 月30日鈞院97年度小上字第21號
    裁定提起抗告之裁定，依法提起再審之訴事」等語（聲證5
    ）可參，惟原確定裁定法院明知聲請人聲請再審對象為97年
    6 月30日鈞院97年度小上字第21號裁定，但於論述理由時卻
    置之不理，誤聲請人再審對象為97年5 月20日97年度小上字
    第21號裁定，並據此認定聲請人踰越再審法定期間，是原確
    定裁定顯有適用法規錯誤、判決不備理由、判決理由與主文
    顯有矛盾之違法。
２、按民事訴訟法第500 條第2 項規定，前項期間，自判決確定
    時起算，判決於送達前確定者，自送達時起算；其再審之理
    由發生或知悉在後者，均自知悉時起算。但自判決確定後已
    逾5 年者，不得提起。而聲請人係信賴97年5 月20日97年度
    小上字第21號裁定，而認為就該裁定仍得提起抗告，且於97
    年7 月9 日收受97年6 月30日97年度小上字第21號裁定時，
    始知悉97年5 月20日97年度小上字第21號裁定為不得抗告之
    裁定，故再審不變期間之計算，應以聲請人知悉再審理由即
    97年7 月9 日起算，而非以97年6 月2 日收受97年5 月20日
    97年度小上字第21號裁定時起算。從而，縱認聲請人係對97
    年5 月20日97年度小上字第21號裁定提起再審，聲請人亦未
    逾越法定再審期間，是原確定裁定顯然有適用法規錯誤之違
    法。
(二)、再查，聲請人聲請再審程序費用為新台幣（下同）1,500 元
    ，並非1,000 元，故原確定裁定主文記載「聲請程序費用新
    台幣1,000 元由聲請人負擔」，亦顯然有適用法規錯誤、判
    決理由與主文矛盾之違法。又聲請人係信賴本院裁定，而
    對依法不提起抗告之裁定提起抗告，並支出抗告費用1,000
    元，又因對此裁定聲請再審而支出再審費用1,500 元，並因
    原確定裁定之錯誤裁定駁回聲請人之再審聲請，致聲請人又
    須支出再審費用1,500 元提起本件再審之聲請。是聲請人迄
    今所支出之訴訟費用共4,000 元，亦不應由聲請人負擔。
(三)、綜上，原確定裁定具備民事訴訟法第496 條第1 項第1 、2
    款之再審理由，爰提起本件再審聲請，並聲明：原確定裁定
    及台灣桃園地方法院97年度小上字第21號民事裁定均廢棄；
    再審及歷審抗告、再審費用均由相對人負擔。
三、按裁定已經確定，而有第496 條第1 項或第497 條之情形者
    ，得準用本編之規定，聲請再審，民事訴訟法第507 條定有
    明文。依此規定準用結果，對於確定裁定聲請再審，不論其
    再審有無理由或本案有無理由，法院均應以裁定行之。
四、經查：
(一)、本件聲請人與乙○○間請求損害賠償事件，前經本院簡易庭
    以97年度桃小字第452 號判決駁回聲請人之訴，聲請人提起
    上訴後，經本院於97年5 月20日以97年度小上字第21號裁定
    駁回上訴確定。聲請人針對前開確定裁判，又以抗告方式聲
    明不服，本院於97年6 月30日以該裁定為小額程序之二審裁
    定，依法不得抗告為由，駁回其抗告。聲請人復就本院97年
    度小上字第21號確定裁定聲請再審，經本院97年度再微字第
    10號裁定駁回再審之聲請等情，業經本院調閱前開卷宗核閱
    確實。
(二)、聲請人於前審聲請再審時，再審理由載為：「台灣桃園地方
    法院中華民國97年6 月30日民事裁定理由二，顯已錯誤，違
    背民事訴訟法第496 條第1 項，使再審原告誤提起抗告，增
    加無謂負擔與損失」及「再審被告之建物高於再審原告之平
    房，且牆壁相距1 公尺，再審被告復於頂樓（3 樓）圍牆上
    放置盆栽、磚塊，再審原告之平房左鄰為等高之平房、後方
    為空地、前方亦為平房，原審就舉證責任分配顯已違反民事
    訴訟法第277 條後段；又原審未依民事訴訟法第299 條程式
    傳喚證人，復未依同法第433 條，於證人不於期日到場時，
    仍應送達通知書，即有民事訴訟法第496 條第1 項第1 款之
    事由。又原確定裁定之受命法官於準備程序調查時，與再審
    被告於原審之訴訟代理人蔡家瑋套交情，蔡家瑋自承曾為某
    法院之司法事務官，原確定裁定之受命法官違背職務、枉法
    裁判，亦有民事訴訟法496 條第1 項第7 款之事由」等語，
    顯見前半段再審理由係針對本院97年6 月30日97年度小上字
    第21號民事裁定為之，後半段再審理由則係針對本院97年5
    月20日97年度小上字第21號民事裁定提起，是聲請人於前審
    究係對於何確定裁定聲請再審即屬不明。嗣經原審函請聲請
    人確認其再審之標的為何，聲請人以陳報狀稱：「一、聲請
    人甲○○不服民國97年6 月30日鈞院97年度小上字第21號裁
    定提起抗告之裁定，依法提起再審之訴。二、又不服民國97
    年5 月20日鈞院97年度桃小字第452 號第一審判決提起上訴
    之裁定，依法提起再審之訴」等語（見本院97年度再微字第
    10號卷所附聲請人97年8 月11日號民事聲明狀），足見聲請
    人於前審係同時針對本院97年5 月20日97年度小上字第21號
    裁定及96年6 月30日97年度小上字第21號裁定聲請再審。
(三)、聲請人針對本院97年5 月20日97年度小上字第21號裁定聲請
    再審部分，聲請人主張伊因誤信本院97年5 月20日97年度小
    上字第21號裁定關於得抗告之記載，而對依法不提起抗告之
    裁定提起抗告，故再審不變期間之計算，應自聲請人知悉再
    審理由即收受本院97年6 月30日駁回聲請人抗告裁定時之97
    年7 月9 日起算云云。惟按訴訟事件得否上訴及上訴之不變
    期間，均係基於法律之規定，殊不因法院書記官於判決正本
    上有無記載或其記載是否錯誤，而可變更法律之規定（最高
    法院87年度台上字第2855號判決意旨可參），聲請人誤再審
    為抗告，本與再審理由知悉在後之情形不同，自難認其主張
    本院97年5 月20日97年度小上字第21號裁定之再審不變期間
    應自其收受駁回抗告裁定之時起算為可採。聲請人既未否認
    伊於97年6 月2 日收受該裁定之事實，從而其遲至97年7 月
    15日始向前審提出再審聲請，顯然已逾30日之不變期間，前
    審以此為由駁回聲請人再審之聲請，並無不當，至於前審於
    裁定內容固曾將「97年5 月20日」誤植為「97年6 月30日」
    ，惟此乃原確定裁定內容有否誤寫誤算，應否裁定更正之問
    題，並不影響聲請人指摘原確定裁定適用法規錯誤、判決理
    由不備等並不可採之認定。
(四)、聲請人針對本院97年6 月30日97年度小上字第21號駁回抗告
    之裁定聲請再審部分，前審針對此部分再審之聲請固然未為
    裁判，但此乃聲請人得否依法聲請補判之問題，本院針對前
    審裁定未為裁定之部分，並無再審之對象，自難認聲請人就
    此部分聲請再審為合法。
五、按對於確定之裁定聲請再審者，徵收裁判費新臺幣1,000 元
    ，民事訴訟法第77條之17第2 項定有明文。聲請人陳稱伊於
    前審聲請再審時繳納裁判費1,500 元等語固然屬實，惟此乃
    本院於前審有否溢收裁判費及如何依程序退還裁判費之問題
    ，前審裁定主文第2 項記載：「聲請訴訟費用新台幣壹仟元
    由聲請人負擔」，並無違誤，聲請人據此事實聲請再審，亦
    未表明再審理由，其聲請不合法。
六、本件為小額事件之再審程序，就訴訟費用之裁判，確定其費
    用額如主文第二項所示。
七、依民事訴訟法第436 條之32第4 項、第507 條、502 條第1
    項、436 條之19第1 項、第95條、第78條，裁定如主文。
中    華    民    國    98    年    10    月    23    日
                  民事第二庭  審判長  法  官   劉克聖
                                      法  官   楊晴翔
                                      法  官   卓立婷
正本係照原本作成。
本件不得抗告。
中    華    民    國    98    年    10    月    26    日
                                      書記官   黃進傑


司法院資訊處製作；財團法人民間司法改革基金會備份。
